臺灣高雄地方法院刑事判決　　　　　　　　　　　　　九十一年度自字第二一號
　　自　訴　人　乙○○
　　被　　　告　丙○○
　　選任辯護人　蕭家正
右列被告因偽造有價證券等案件，經自訴人提起自訴，甲○判決如左：
    主  文
丙○○無罪。
    理  由
一、自訴意旨略以：甲○高雄簡易庭民國八十九年度雄簡字第二九八三號確認本票債
    權不存在之訴訟程序中，自訴人曾提出被告於八十八年八月十一日所簽發、面額
    為新臺幣五十萬二百元之本票一紙（下稱系爭本票），且經法院附卷。惟被告竟
    將另紙會算單黏貼於該系爭本票之上，分別於前開訴訟程序、甲○九十年度簡上
    字第三四八號民事訴訟程序中提出，欲脫免債務等情。因認被告涉犯偽造、變造
    有價證券；變造公文書及詐欺等罪嫌。
二、按『告訴或請求乃論之罪，自訴人於第一審辯論終結前，得撤回其自訴』；『法
    院或受命法官，得於第一次審判期日前，訊問自訴人、被告及蒐集或調查證據，
    於發見案件係民事或利用自訴程序恫嚇被告者，得曉諭自訴人撤回自訴』，刑事
    訴訟法第三百二十五條第一項、第三百二十六條第一項固分別定有明文。惟自訴
    人得撤回自訴之案件，應以告訴乃論之罪為限，本件被告係涉犯偽造、變造有價
    證券；變造公文書及詐欺等罪嫌，均非告訴乃論之罪，是自訴人雖於九十一年十
    月二十九日具狀撤回自訴，但不發生撤回之效力，甲○仍應予以審理，合先敘明
    。
三、又犯罪事實應依證據認定之，無證據不得推定其犯罪事實；又不能證明被告犯罪
    者，應諭知無罪之判決，刑事訴訟法第一百五十四條、第三百零一條第一項前段
    分別定有明文。再認定被告有罪之事實，應憑證據，如未能發現相當之證據，或
    證據不足以證明，自不能以推測或擬制之方法，以為裁判之基礎；且認定犯罪事
    實所憑之證據，其為訴訟上之證明，須達於通常一般人均不致有所懷疑，而得確
    信其為真實之程度者，始得據為有罪之認定，倘其證明尚未達到此一程度而有合
    理之懷疑存在時，尚難為有罪之認定基礎；苟積極證據不足以為不利於被告事實
    之認定，即應為有利於被告之認定，更不必有何有利之證據（最高法院三十年上
    字第八一六號、四十年台上字第八六號、七十六年台上字第四九八六號判例參照
    ）。
四、自訴人認被告涉犯偽造、變造有價證券；變造公文書及詐欺等罪嫌，無非係因被
    告將會算單黏貼於系爭本票上，並據以行使等情。訊據被告堅決否認有何上開犯
    行，辯稱：該會算單、系爭本票均附於甲○高雄簡易庭八十九年度雄簡字第二九
    八三號確認本票債權不存在案卷中，伊閱卷時，係要影印會算單而非本票，因會
    算單較小，且與系爭本票相隔一頁，影印時，未將系爭本票遮住，方造成如此等
    語。經查：(一)被告並未將會算單黏貼於系爭本票上，本件純係影印錯誤所致，業
    據自訴人陳明在卷（詳甲○九十一年十二月六日言詞辯論筆錄）；且觀之自訴人
    提出之偽造、變造後本票，原系爭本票右半部確遭會算單覆蓋，屬影印本而非手
    寫正本。是被告所辯，應可採信。(二)另系爭本票係被告以其名義開立，非公務員
    職務上製作之文書，不屬刑法上之公文書，被告因影印錯誤，誤將會算單、系爭
    本票影印於同張紙上，並無變造公文書之犯行。(三)系爭本票並未遭被告偽造、變
    造，被告仍須依本票票載文義負責，尚難認被告有詐欺之犯行。
五、綜上，被告並未涉犯偽造、變造有價證券；變造公文書及詐欺等罪嫌。此外，復
    查無其他積極證據足證被告有何上開犯行，不能證明其犯罪，依法應為無罪之諭
    知。
據上論斷，應依刑事訴訟法第三百四十三條、第三百零一條第一項前段，判決如主文
。
中      華      民      國      九十一      年    十二    月    二十    日
                                  臺灣高雄地方法院刑事第一庭
                                      法  官  方  百  正
右正本證明與原本無異。
如不服本判決，應於判決送達後十日內，向甲○提出上訴狀。
                                      書記官  張  金  蘭
中    華    民    國      九十一      年      十二      月      二十    日
